【裁判字號】    97,交聲,341
【裁判日期】    971211
【裁判案由】    違反道路交通管理處罰條例聲明異議
【裁判全文】
臺灣基隆地方法院交通事件裁定         97年度交聲字第341號
移送機關即
原處分機關  交通部公路總局臺北區監理所基隆監理站
異  議  人
即受處分人  甲○○
上列異議人即受處分人因違反道路交通管理處罰條例聲明異議案
件，對於交通部公路總局臺北區監理所基隆監理站中華民國97年
9 月25日所為之處分（原處分案號：基監字第裁42-Z00000000號
），聲明異議，本院裁定如下：
    主  文
異議駁回。
    理  由
一、原處分意旨略以：異議人即受處分人甲○○於民國97年8 月
    13日上午11時47分許，駕駛車號9B-0855 號自小客車行駛，
    在國道一號高速公路北向17.6公里處，違規使用手持式行動
    電話通話，經警當場舉發，裁處罰鍰新台幣（下同）3,000
    元等情。
二、異議意旨則以：異議人係在麥帥交流道旁之路邊使用行動電
    話，通話完畢後始駕車行駛，其駕車行駛於高速公路時，僅
    將左手扶在頭部左側，警員誤認其係在使用行動電話通話，
    舉發有誤等情。
三、按汽車駕駛人於行駛道路時，使用手持式行動電話進行撥接
    或通話者，處3,000 元罰鍰，道路交通管理處罰條例第31條
    之1 第1 項定有明文。
四、經查：
（一）異議人於97年8 月13日上午11時47分許，駕駛車號9B-085
      5 號自用小客車，沿國道一號高速公路北向行駛等情，未
      據異議人爭執，復經證人即內政部警政署國道公路警察局
      第一警察隊汐止分隊警員劉能欽、劉居榮到庭證述明確，
      另有內政部警政署國道公路警察局舉發違反道路交通管理
      事件通知單附卷可稽，首揭事實應堪認定。
（二）證人劉能欽於本院調查時證稱當日劉居榮駕駛警車搭載其
      沿國道一號高速公路北上方向行駛，執行巡邏勤務，警車
      行駛於最內側車道，在北向17.6公里處看見異議人駕駛車
      輛行駛於中間車道，當時警車與異議人駕駛之車輛相距約
      2 、3 部車之距離，中間並無相隔其他車輛，其見異議人
      駕車時，左手拿東西靠近左耳，劉居榮即加速行駛至與異
      議人駕駛之車輛平行之位置，當時警車與異議人駕駛之車
      輛相距不到1 部車之距離，其清楚看見異議人之左手拿著
      行動電話，且異議人之嘴巴在動，警車與異議人駕駛車輛
      平行行駛之時間約4 、5 秒，之後異議人似乎發現警車，
      立即將左手放下，劉居榮隨即駕車駛往中間車道，再駛至
      外側車道，將異議人攔停舉發等情，證人劉居榮亦具結證
      稱其駕駛警車搭載劉能欽，行駛至國道一號高速公路北向
      17.6公里處時，發現異議人駕駛車輛之行車速度較慢，隨
      即驅車前往查看，當警車行駛至與異議人駕駛之車輛平行
      之左側位置時，其略為轉頭朝右側觀看，看見異議人之左
      手持用行動電話，其即按下警車之警報器，隨即駕車將異
      議人攔停等語，互核證人劉能欽及劉居榮所述情節均屬相
      符，且證人劉能欽、劉居榮與異議人互不相識，業據證人
      劉能欽與劉居榮證述在卷，衡情，證人劉能欽與劉居榮應
      無刻意設詞構陷異議人之必要；又證人劉能欽證稱當警車
      行駛至異議人駕駛車輛之左側平行位置時，兩車相距不到
      1 部車之距離，且當時天氣晴朗，其坐在警車之副駕駛座
      ，可以清楚看見異議人之左手持行動電話靠在左耳，且異
      議人之嘴巴在動，因當警車與異議人駕駛車輛平行行駛時
      ，其與異議人之距離很近，故其不會誤認等語，另異議人
      亦陳稱當時警車曾在其駕駛車輛之左側行駛等情，足徵證
      人劉能欽與劉居榮證稱警車曾行駛於異議人駕駛車輛之左
      側，且兩車曾平行行駛等情，應屬可信，因前開路段屬於
      3 線道，此有現場照片供參，則當行駛於內側車道之警車
      與異議人駕駛行駛於中間車道之車輛平行行駛時，坐在警
      車副駕駛座之劉能欽與異議人相距之距離應非遙遠，且異
      議人駕車行經上開路段之時間正值中午時間，且天氣晴朗
      ，天色尚明，是劉能欽證稱其清楚看見異議人手持行動電
      話靠在耳邊，且嘴巴有動等情，應堪採信，當無誤認之可
      能；再者，異議人陳稱其當日使用之行動電話門號為0000
      000000號等情，經本院依職權查詢該行動電話門號之通聯
      紀錄，該門號於97年8 月13日上午11時43分9 秒至11時47
      分2 秒、11時47分24秒至11時48分5 秒均有通話紀錄，與
      舉發單所載違規時間甚為相近，又證人劉居榮證稱異議人
      遭攔停後，其曾查看異議人之行動電話，該行動電話中有
      一通與攔停時間相近之通話紀錄等語，亦徵證人劉能欽及
      劉居榮證稱看見異議人持用行動電話通話等情，堪以採信
      ，是異議人於駕車行駛時，確持用手持式行動電話通話等
      情，即足認定。
（三）異議人固辯稱其於行駛前開路段前，在麥帥交流道之路旁
      使用行動電話後，將行動電話放置於副駕駛座，其始駕車
      自麥帥交流道駛入國道一號高速公路行駛，其於行駛前開
      路段時，係將左手靠在頭部，手中未持有行動電話等情，
      惟證人劉居榮證稱本件違規地點即國道一號高速公路北向
      17.6公里處，為內湖交流道，依據異議人之行車方向，前
      一個交流道為北向23公里之建國交流道，異議人須自北向
      17.6公里處繼續往前行駛約1 公里，始會行駛至麥帥交流
      道等語，亦即依據異議人之行車方向，異議人須自國道一
      號高速公路17.6公里處，繼續往前行駛後，始會抵達麥帥
      交流道，是異議人自稱其在麥帥交流道旁使用行動電話後
      ，再自麥帥交流道行駛至國道一號高速公路，於北向17.6
      公里處遭警攔停等語，即非可信；另證人劉居榮證述警方
      執勤時，為避免將駕駛人僅以手扶頭部之情形，誤認使用
      行動電話而舉發錯誤，在舉發前會確認駕駛人之手上確實
      持有行動電話等語，又證人劉能欽證稱其清楚看見異議人
      左手持有行動電話靠在左耳，且異議人之嘴巴有在動等語
      ，足見劉能欽、劉居榮於舉發前，已因異議人之手中持有
      行動電話，且異議人之嘴巴亦有說話之動作，確認異議人
      確係使用行動電話通話，非僅以手扶在頭部，故異議人辯
      稱警員將其以手扶頭之動作，誤認係持用行動電話等情，
      難謂可採。
（四）另按交通違規之舉發可分為「當場舉發」及「逕行舉發」
      ，由於逕行舉發之受處分人並無當場向舉發員警辯駁、陳
      述意見之機會，故現行法制就逕行舉發之條件多所設限；
      至於當場舉發交通違規事件，鑑於交通違規事實往往驟然
      而現、稍縱即逝，若硬性要求舉發員警不分違規情節，一
      律必須預留證據，俾便事後提出供法院審查，除有現實技
      術可行性之困難，勢將大幅提高交通管理之行政成本，並
      嚴重削弱道路交通管理之行政效能，且舉發交通違規行為
      之處分亦屬行政行為，除應遵循公正、公開與民主之程序
      ，確保依法行政之原則，以保障人民權益，亦應兼顧提高
      行政效能，因此，若舉發員警到庭結證違規情節屬實，且
      提出支持舉發違規可憑信性之相關佐證，又查無設詞構陷
      或舉發錯誤之事證，自堪據以認定違規情節應屬事實。本
      件舉發員警劉能欽、劉居榮已到庭就異議人之違規情事結
      證明確，並提出現場照片為佐，足見證人所述並非無據，
      異議人復未提出舉發錯誤之事證，依據上開說明，已足以
      認定異議人確於駕車行駛時，有使用手持式行動電話通話
      之違規情事。
（五）綜上，異議人確於上揭時、地，駕駛前開車輛行駛道路時
      ，使用手持式行動電話通話一節，已堪認定，故移送機關
      依據道路交通管理處罰條例第31條之1 第1 項之規定，裁
      處異議人罰鍰3,000 元，認事、用法均無違誤。從而，本
      件聲明異議為無理由，應予駁回。
據上論斷，應依道路交通案件處理辦法第19條，裁定如主文。
中    華    民    國    97    年    12    月    11    日
                  交通法庭法    官  邰婉玲
以上正本證明與原本無異。
對於本件裁定如有不服，應於送達後5 日內，向本院提出抗告書
狀，敘述抗告之理由，抗告於臺灣高等法院。
中    華    民    國    97    年    12    月    11    日
                          書 記 官  彭筠凱


司法院資訊處製作；財團法人民間司法改革基金會備份。
